臺灣高等法院高雄分院刑事判決　　　96年度上更(一)字第96號
上　訴　人
即　被　告　甲○○
　　　　　　　　　　現於臺灣高雄第二監獄執行中
選任辯護人　洪世崇律師
　　　　　　秦德進律師
上列上訴人因違反毒品危害防制條例案件，不服臺灣高雄地方法
院93年度訴字第3187號中華民國94年8月15日第一審判決（起訴
案號：臺灣高雄地方法院檢察署93年度偵字第18368號、第21011
號、移送併辦案號：同署94年度偵字第7006號、第7673號、第81
64號），提起上訴，判決後，經最高法院發回更審，本院判決如
下：
    主  文
原判決關於甲○○部分撤銷。
甲○○販賣第二級毒品未遂，累犯，處有期徒刑參年捌月。扣案
之電子秤壹台、行動電話貳支（門號：0000000000號、00000000
00號，均不含SIM 卡）及現金新台幣伍拾壹萬元，均沒收。
    事  實
一、甲○○曾於民國88年間，因犯違反麻醉藥品管理條例罪，經
    本院判處有期徒刑5 年6 月確定，甫於90年6 月22日縮短刑
    期假釋出監，而於92年11月17日縮短刑期執行完畢，仍不知
    悔改，其明知甲基安非他命，業經公告列為毒品危害防制條
    例所管制之第二級毒品，因具成癮性、濫用性及對社會危害
    性，故不得販賣、持有。詎甲○○竟意圖營利，並基於販賣
    第二級毒品甲基安非他命之犯意，於93年9 月10日以電話向
    丙○○（業經判刑確定在案）表示欲販入第二級毒品甲基安
    非他命（起訴書誤載為安非他命）。丙○○遂先向姓名年籍
    均不詳、綽號「陳仔」之成年男子詢問確認有甲基安非他命
    之現貨後，再於翌日（即93年9 月11日）21時27分許，騎乘
    其所有車牌號碼XUS-996 號重型機車前往位於高雄市○○路
    與林森路口之「7-11超商」前，與該綽號「陳仔」之不詳成
    年男子會面，並檢視「陳仔」所提供之甲基安非他命樣品後
    ，再以其所使用之0000000000號行動電話，與甲○○所使用
    之0000000000號行動電話聯絡，向甲○○表示該綽號「陳仔
    」之男子所販賣之甲基安非他命品質較好，且有二種甲基安
    非他命，其中一種顏色比較黃，但顆粒比較大，另一種顏色
    較白，顆粒較小等語，並詢問甲○○要販入哪一種。甲○○
    則徵詢丙○○之意見後，表示要販入外觀顏色較白之甲基安
    非他命，並要求丙○○另外拿一些顏色較黃之甲基安非他命
    供其檢視。雙方達成合意後，丙○○乃在該「7-11超商」前
    ，以總價50萬元之代價，向該綽號「陳仔」之成年男子販入
    甲基安非他命1 大包（驗前淨重994.7 公克，驗後淨重994.
    63公克）及1 小包（驗前淨重6.69公克，驗後淨重6.66公克
    ），並以報紙包裏上開2 包甲基安非他命，即於93年9 月11
    日晚間10時15分許，騎乘其上開機車並將該2 包甲基安非他
    命，攜至其與甲○○約定之高雄市前鎮區○○○路252 號騎
    樓下，欲以51萬元之代價販賣予甲○○時，為海巡署南部地
    區巡防局高雄市機動查緝隊隊員及高雄縣政府警察局鳳山分
    局員警當場查獲，並在丙○○所騎乘之上開機車踏板上扣得
    上開2 包甲基安非他命。丙○○被查獲後，甲○○因不知已
    事跡敗露，仍於同日晚間11時26分以其所使用之0000000000
    號行動電話確認丙○○無疑後，再於同日晚間11時33分許，
    以其使用之0000000000號行動電話傳送內容為「鬥陣兄，很
    抱歉因我走前而後警察慢走，以為已不行了，照樣處理我在
    台仔間，阿賢。」之簡訊，至丙○○所使用之0000000000號
    行動電話，而要求丙○○繼續進行交易。警方乃同日晚間11
    時45分許，在高雄市前鎮區○○○路252 號樓下之「湯姆熊
    電玩店」騎樓前，查獲正欲在該處等待交易之甲○○，並扣
    得其所有且供聯絡販毒用之上開2 支行動電話（門號000000
    0000號、0000000000號）。又至甲○○駕駛之車牌號碼ZT-2
    337 號自用小客車上，查獲中所有其預供販毒磅秤用之殘留
    有甲基安非他命之電子秤1 台及現金新台幣51萬元。
二、案經海巡署南部地區巡防局高雄市機動查緝隊及高雄縣政府
    警察局鳳山分局報告臺灣高雄地方法院檢察署檢察官偵查起
    訴暨請求併辦。
    理  由
壹、證據能力有無之認定：
    按被告以外之人於審判外之言詞或書面陳述，除法律有規定
  　者外，不得作為證據；又被告以外之人於審判外之陳述，雖
    不符刑事訴訟法第159 條之1 至第159 條之4 之規定，而經
    當事人於審判程序同意作為證據，法院審酌該言詞陳述或書
    面陳述作成時之情況，認為適當者，亦得為證據；另當事人
    、代理人或辯護人於法院調查證據時，知有第159 條第1 項
    不得為證據之情形，而未於言詞辯論終結前聲明異議者，視
    為有前項之同意，刑事訴訟法第159 條第1 項、第159 條之
    5 分別定有明文。本件檢察官、辯護人及被告於本院審判期
    日時，就原審判決所引用各項證據（含傳聞證據、非傳聞證
    據及符合法定傳聞法則例外之證據）之證據能力，均明示同
    意有證據能力，且於本院言詞辯論終結前，檢察官、辯護人
    及被告對於卷附具有傳聞證據性質之證據，既均已知其情，
    均未聲明異議，本院認該具有傳聞證據性質之證據，並無任
    何違法取證之不適當情形，以之作為證據使用係屬適當，自
    得採為認定事實之證據。
貳、實體部分：
一、上揭事實，業據上訴人即被告甲○○（下稱被告）於本院審
    理中坦承不諱，且查：
  (一)門號0000000000號及0000000000號行動電話為被告甲○○所
    使用，而門號0000000000號則為證人丙○○所使用等情，業
    為被告所自承，核與證人即同案被告丙○○於警、偵訊及原
    審審理時所供情節相符。而被告自93年9 月11日上午4 時26
    分許起，即與證人即同案被告丙○○以上開行動電話多次聯
    繫毒品交易事宜，亦有通訊監察譯文1 份在卷可憑（見警(一)
    卷第50-52 頁）。其中證人丙○○於當日晚間9 時27分許撥
    打電話予被告，稱：「他這不是像我們看的那個，比那個還
    好，他那有二種，一種扮頭較黃，較大粒，一種是白白，沒
    那麼大粒。」，並詢問被告要拿哪1 種，被告則回答稱：「
    不然看白的，我在樓下等你。」、「黃的拿一些來看看」，
    而證人丙○○於與被告通話時所稱之「白的」、「黃的」，
    即係證人丙○○被查獲之2 包第二級毒品甲基安非他命，且
    係在高雄市○○路與林森路口之「7-11超商」看完樣品後，
    向該綽號「陳仔」之男子所取得後，欲交予被告等情，亦經
    證人丙○○於警訊中證述無訛。雖證人丙○○於原審審理時
    以證人身分接受詰問時改稱：警訊所言不實在，係因伊以為
    是甲○○『點』（台語，即『檢舉』之意）伊的，才說是甲○○云云（見原審卷(一)第57頁、第148 頁）。惟證人丙○○
    於原審審理時亦坦承其於警訊中並未受有任何威脅、利誘、
    刑求、逼供等情事，足認其係基於自由意志所為之陳述。再
    衡以被告確有以電話與證人丙○○聯絡交易毒品之事實，而
    被告於證人丙○○於為警查獲後，因不知此節，而於當日晚
    間23時33分許以其所使用之0000000000號行動電話傳送內容
    為（依譯文內容所載）：「鬥陣兄，很抱歉因我走前而後喊
    警察賣走以為已不性了，照樣處理我在台仔間，阿賢」等文
    字之簡訊至丙○○所使用之0000000000號行動電話等情，亦
    經被告供承無誤，並有通訊監察譯文可稽（見警(一)卷第52頁
    ）。又被告與證人丙○○所約定之「台仔間」，係位於高雄
    市前鎮區○○○路252 號，被告亦係在該處為警查獲。而被
    告所使用之上開車輛，係停放在該處對面之停車場，被告更
    於深夜在該車上置有可以秤量毒品重量之電子秤，及足以販
    入該批毒品之現金51萬元，且證人丙○○被查獲之2 包甲基
    安非他命亦係1 大包（驗前淨重994.7 公克，驗後淨重994.
    63公克）及1 小包（驗前淨重6.69公克，驗後淨重6.66公克
    ），亦核與被告於當日21時27分許與證人丙○○之通話內容
    相符，足見證人丙○○為警查獲之該2 包甲基安非他命，確
    係與被告所約定欲販入之毒品無訛。又查被告為警方在其車
    上所查獲其所有之電子秤，經送高雄醫學大學附設中和紀念
    醫院檢驗結果發現呈甲基安非他命及海洛因陽性反應（見原
    審卷第257 頁），顯見該電子秤確曾有作為秤重毒品之用途
    。再衡以被告自證人丙○○購入毒品數量高達1,000 公克之
    多，則其目的顯非單純供己施用而已，應係供販賣牟利之用
    。此外，復有行動電話2 支（門號0000000000號、00000000
    00號，均不含SIM 卡）、電子秤1 台及現金新台幣51萬元扣
    案可資佐證，足認被告甲○○係基於賣出牟利之意圖，而著
    手販入第二級毒品甲基安非他命無訛。
  (二)又證人丙○○曾於93年9 月11日警訊中供稱：扣案安非他命
    係被告甲○○叫伊拿回來後交給甲○○後，被告就給伊1 萬
    元的代價云云（見警(一)卷第13頁）；並於93年9 月30日偵訊
    中陳稱：我還沒拿50萬元給陳仔，甲○○與他有熟會自己拿
    給他，我只是跑腿；事後甲○○會拿1 萬元給我云云（見93
    年偵字第18368 號偵查卷第39頁）。惟證人丙○○另於93年
    10月4 日偵訊中陳稱：「通聯紀錄中貨主是叫『陳仔』之男
    子；這些甲○○都不知道，我當初是跟上面貨主購買50萬元
    ，準備賣給甲○○51萬賺1 萬差額」（見上開偵查卷第59-6
    0 頁）；復於同年月19日偵訊中坦稱：其準備以51萬賣給被
    告甲○○，賺取1 萬元利潤等語（見上開偵查卷第73頁）。
    衡以被告既已將交易所需之現金備妥，且被告若真認識該綽
    號「陳仔」之男子，且亦會將交易金錢親自交予「陳仔」，
    則其自可直接與「陳仔」交易，而無須透過證人丙○○而徒
    增販毒成本及風險。是被告與證人丙○○間，應屬販賣毒品
    之上、下游關係，公訴意旨認其2 人有犯意聯絡、行為分擔
    而為共同正犯，容有誤會。
  (三)證人丙○○自該綽號「陳仔」之男子處所取得，欲交付予被
    告之扣案物經送驗後，呈甲基安非他命陽性反應，此有內政
    部警政署刑事警察局93年12月17日刑鑑字第0930200406號鑑
    驗通知書影本1 份在卷可稽（見原審卷(一)第80-82 頁）。參
    以被告既先於電話中與證人丙○○合意販入第二級毒品甲基
    安非他命，是被告於93年9 月11日販入第二級毒品甲基安非
    他命，即足認其業已著手於販入行為之實行，被告於取得交
    易毒品前，即為警查獲，其犯行尚屬未遂。綜上所述，被告
    上開販入第二級毒品甲基安非他命未遂之犯行，應堪認定。
  (四)邇來政府為杜絕毒品氾濫，毒害人民甚深，再三宣導教民眾
    遠離毒品、媒體之報導既深且廣，對於毒品之禁絕，應為民
    眾所熟悉。又政府對於查緝施用、轉讓及販賣毒品無不嚴格
    執行，且販賣毒品罪更係重罪，設若無利可圖，衡情一般持
    有毒品者，當不致輕易將持有毒品交付他人。況乎毒品甲基
    安非他命價格不貲、物稀價昂，且販賣毒品係違法行為，非
    可公然為之，亦無公定之價格，不論任何包裝，均可任意分
    裝增減分量，每次買賣價量，亦可能隨時依雙方間之關係深
    淺、資力、需求量及對行情之認知、來源是否充裕、查緝是
    否嚴緊，購買者被查獲時供述購買對象之可能性風險之評估
    等，因而異其標準，並隨時機動調整，非可一概而論，是販
    賣之利得除經坦承犯行或價量俱臻明確外，委難查得實情，
    販賣之人從價差或量差中牟利方式雖異，其意圖營利之非法
    販賣行為則一。本件被告所著手購入之毒品高達1000公克，
    數量龐大，且如無利可圖，豈有甘冒重責之理？足見本件被
    告由上手販毒者處取得毒品後再輾轉販賣第二級毒品之舉，
    主觀上應有牟利意圖，亦堪認定。
二、按毒品危害防制條例第4 條所謂之販賣行為，不以販入後復
    行賣出為要件，只要以營利為目的，將毒品販入或賣出，其
    犯罪即告完成。又按刑法上犯罪類型為「販賣」者之既、未
    遂，以買賣之標的物已否交付為區分標準；如僅就買賣之內
    容意思表示一致，而尚未交付標的物時，應論以販賣未遂，
    最高法院89年度臺上字第2789號判例可資參照。又甲基安非
    他命係毒品危害防制條例第2 條第2 項第2 款所列之第二級
    毒品。被告已經著手販入甲基安非他命之行為，在毒品尚未
    取得前即為警查獲而未遂，係犯毒品危害防制條例第4 條第
    6 項、第2 項之販賣第二級毒品未遂罪。公訴人認被告涉犯
    毒品危害防制條例第4 條第1 項之販賣第一級毒品既遂罪，
    則有未洽。又被告與證人丙○○間，係屬販賣毒品之上、下
    游關係，已如前述，公訴意旨認其2 人有犯意聯絡、行為分
    擔而為共同正犯，亦有誤會。被告持有第二級毒品甲基安非
    他命之低度行為，為販賣第二級毒品甲基安非他命之高度行
    為所吸收，故不另論罪。又被告曾於88年間，因犯違反麻醉
    藥品管理條例罪，經本院判處有期徒刑5 年6 月確定，甫於
    90年6 月22日縮短刑期假釋出監，而於92年11月17日縮短刑
    期執行完畢等情，有臺灣高等法院被告前案紀錄表在卷可查
    ，其於執行完畢後5 年內故意再犯本件有期徒刑以上之罪，
    不論依修正前之刑法第47條，或修正後之刑法第47條第1 項
    之規定，均構成累犯，對被告而言並無有利或不利之情形，
    自不生新舊法比較之問題，應依一般法律適用原則，適用裁
    判時法即修正後刑法第47條，論以累犯並加重其刑，惟就法
    定刑無期徒刑部分，依法不得加重。又被告所為係屬未遂犯
    ，依修正後刑法第25條第2 項之規定，按既遂犯之刑度減輕
    其刑（按被告行為後，有關未遂犯之規定雖已於95年7 月1
    日修正施行，但因僅將修正前第26條第1 項前段之『未遂犯
    之處罰，得按既遂犯之刑減輕之。』規定，移至刑法第25條
    第2 項規定為『未遂犯之處罰，以有特別規定者為限，並得
    按既遂犯之刑減輕之。』而已，其刑罰效果並無不同，是無
    新、舊法比較之必要，依一般法律適用原則，適用裁判時即
    修正後之刑法第25條第2 項規定論之），並就有期徒刑及罰
    金部分依法先加後減。又最高法院第八次刑事庭會議決議：
    「新法施行前，犯法定本刑為死刑、無期徒刑之罪，有減輕
    其刑之原因者，新法施行後，應依新法第2 條第1 項之規定
    ，適用最有利於行為人之法律」，是本件自應適用刑法第65
    條第2 項之規定減輕，較有利於被告，併予敘明。
三、原審為科刑之判決，固非無見；惟查：(1)依刑法第65條第1
    項之規定，無期徒刑不得加重，原判決就被告販賣第二級毒
    品罪，依累犯規定遞加重其刑，未就法定刑無期徒刑部分除
    外，自屬違誤；(2)原審就移送併辦部分即被告於94年3 月29
    日向乙○○販入甲基安非他命乙事，認與本件公訴人起訴之
    犯罪事實有連續犯之裁判一罪關係，亦屬不當（理由詳後）
    。被告上訴意旨否認犯罪，指摘原判決不當，雖無可取，但
    原判決即有上開可議之處，自應由本院撤銷改判。爰審酌被
    告為圖牟利而販賣第二級毒品甲基安非他命，戕害他人健康
    ，造成社會問題，且其販入之毒品數量高達1,000 公克，數
    量非少，及其犯後於本院審理中坦承犯行，已有悔意等一切
    情狀，量處如主文第二項所示之刑。扣案之行動電話2 支（
    門號0000000000號、0000000000號，不含SIM 卡）為被告所
    有，業據被告供明，且供聯絡販毒用之工具，依毒品危害防
    制條例第19條第1 項之規定沒收之；另扣案之電子秤1 台及
    現金51萬元亦為被告所有，且分別為預供販毒磅秤之用及預
    供購入毒品價金之用（尚未使用），是依刑法第38條第1項
    第2 款之規定沒收之。至於在被告位於高雄市前鎮區○○○
    路252 號20樓之3 住處，查獲之第一級毒品海洛因1 包（毛
    重1 公克）、第二級毒品MDMA2 包（黃色藥錠1 包90顆，驗
    前總淨重45.93 公克，驗後總淨重45.03 公克；白色藥錠1
    包298 顆，驗前總淨重33.65 公克，驗後總淨重32.55 公克
    ）、攪拌機2 台、夾鏈袋1 個、殘渣袋2 個、藍色盒子1 個
    、杯水吸食器1 組；與至被告所駕駛之上開自用小客車上，
    查獲第一級毒品海洛因1 包（連同上開海洛因共計2 包，共
    淨重2.72公克，純度25.57%，純質淨重0.7 公克）、及電子
    秤上殘留之嗎啡、甲基安非他命（電子秤本身已沒收）等物
    ，均因與本件被告販賣第二級毒品之犯行無關，爰不併為沒
    收、銷燬之諭知，應由檢察官另行處理，附此敘明。
四、公訴意旨另認被告甲○○另涉有與證人丙○○共同運輸第二
    級毒品之罪嫌等語。惟查，被告與證人丙○○間，係毒品交
    易之上下游關係，係毒品交易之相對當事人，並無共同正犯
    之關係，已如前述，而本件亦查無被告有何運輸毒品之事實
    ，應認其此部分罪嫌尚屬不足，原應為無罪之諭知。惟公訴
    意旨認被告甲○○此部分如成立犯罪，亦與上開論罪科刑部
    分，有牽連犯之裁判上一罪關係，依審判不可分原則，爰不
    另為無罪之諭知。
五、另移送併辦部分即被告於94年3 月29日向乙○○販入甲基安
    非他命乙事，亦認被告此部分亦涉有販賣第二級毒品罪嫌；
    惟查被告於93年9 月11日，向丙○○販入第二級毒品甲基安
    非他命時，即為警查獲並遭執行羈押，至93年10月14日始具
    保停止羈押等情，有警詢、偵查卷可按，是被告於94年3 月
    29日再向乙○○販入第二級毒品甲基安非他命為警查獲時，
    離本件之犯罪時間已有半年之久，且其間被告曾經遭執行限
    制人身自由之羈押處分，應無從預知爾後將會獲准交保而計
    畫繼續販毒犯罪，是本院認被告前後二次之販入行為，應無
    由構成基於一個概括犯意所為之連續犯。從而移送併辦部分
    應無因連續犯之裁判上一罪關係而為本件起訴效力所及，是
    本院依法不得就未經起訴之犯罪審判，故該移送併辦部分即
    台灣高雄地方法院檢察署94年度偵字第7006號、第7673號、
    第8164號，均應退由檢察官另行卓處。
六、又被告犯罪時間雖在96年4 月24日以前，但因所犯為販賣第
    二級毒品罪，且經判處有期徒刑1 年6 月以上，是依中華民
    國九十六年罪犯減刑條例之規定，不予減刑，一併敘明。
據上論斷，應依刑事訴訟法第369 條第1 項前段、第364 條、第
299 條第1 項前段，毒品危害防制條例第4 條第2 項、第6 項、
第19條第1 項，刑法第2 條第1 項、第11條、第25條第2 項、第
47條第1 項、第38條第1 項第2 款，判決如主文。
本案經檢察官陳國全到庭執行職務。
中　　華　　民　　國　　96　　年　　7 　　月　　19　　日
                  刑事第四庭    審判長法  官  蕭權閔
                                      法  官  林水城
                                      法  官  吳進寶
以上正本證明與原本無異。
如不服本判決應於收受本判決後10日內向本院提出上訴書狀，其
未敘述上訴理由者，並得於提起上訴後10日內向本院補提理由書
狀（均須按他造當事人之人數附繕本）「切勿逕送上級法院」。
中　　華　　民　　國　　96　　年　　7 　　月　　19　　日
                                     書記官  林佳蓉
附錄本件判決論罪科刑法條：
毒品危害防制條例第4條
製造、運輸、販賣第一級毒品者，處死刑或無期徒刑；處無期徒
刑者，得併科新臺幣1 千萬元以下罰金。
製造、運輸、販賣第二級毒品者，處無期徒刑或7 年以上有期徒
刑，得併科新臺幣7 百萬元以下罰金。
製造、運輸、販賣第三級毒品者，處5 年以上有期徒刑，得併科
新臺幣5 百萬元以下罰金。
製造、運輸、販賣第四級毒品者，處3 年以上10年以下有期徒刑
，得併科新臺幣3 百萬元以下罰金。
製造、運輸、販賣專供製造或施用毒品之器具者，處1 年以上7
年以下有期徒刑，得併科新臺幣1 百萬元以下罰金。
前五項之未遂犯罰之。
